【裁判字號】    92,交抗,263
【裁判日期】    920421
【裁判案由】    違反道路交通管理處罰條例
【裁判全文】
臺灣高等法院交通事件裁定                        九十二年度交抗字第二六三號
    抗  告  人
    即受處分人  甲○○
右抗告人因違反道路交通管理處罰條例案件，不服台灣新竹地方法院中華民國九十二
年一月三十日裁定（九十一年度交聲字第一三二號；原處分案號：竹監新三字第裁５
１－Ｅ00000000號），提起抗告，本院裁定如左：
    主  文
原裁定撤銷，發回台灣新竹地方法院。
    理  由
一、本件原裁定略以：異議人即受處分人甲○○明知政府強令宣導禁止酒後駕車，竟
    於民國（以下同）九十一年七月九日中午十二時五十三分許，騎乘車號ＨＯＬ－
    ０一七號機車行經新竹市○○路，因拒絕接受酒精濃度測試之檢定，經新竹市警
    察局交通隊警員戴振輝掣製竹市警交字第Ｅ00000000號舉發違反道路交
    通管理事件通知單舉發，嗣經交通部公路局新竹區監理所新竹市監理站以違反道
    路交通管理處罰條例第三十五第三項，裁處罰鍰新臺幣六萬元整並吊銷駕駛執照
    。異議人雖聲明異議稱其於九十一年七月九日上午十一時許，在新竹市建國公園
    飲用一杯約五十ｃｃ之藥酒，嗣於同日中午十二時五十七分許，異議人騎乘車號
    ＨＯＬ－０一七號機車行經新竹市○○路三０七號祥興家具公司前時，警員戴振
    輝身著警察制服、臂章上寫著交通隊，騎著一輛機車靠近異議人所騎之機車旁，
    命異議人停車交出駕駛執照及行車執照，之後戴振輝警員復要求異議人至附近之
    南門派出所進行酒精濃度測試，但異議人稱車上尚有稍早所購之物品，便央求先
    將物品送回家後再進行酒測，迨異議人將物品載送回家後，再騎著前述機車回到
    祥興家具公司前時，已不見警員戴振輝，異議人於同日下午二時趕至南門派出所
    詢問，仍未見到戴振輝警員，異議人遂趕往新竹市警察局交通隊，迄同日下午四
    時三十分方見到戴振輝警員，詎戴振輝警員竟稱已製開拒絕酒測之罰單，但異議
    人並無拒絕酒測之情形，最初係戴振輝警員未帶酒測器無法實施酒測，之後異議
    人曾回到攔查地點，警員卻先行離去致未進行酒測云云。然查有關異議人於上開
    時、地遭舉發違規之事情原委，業經證人即開立舉發違反道路交通管理事件通知
    單之新竹市警察局交通隊戴振輝警員到庭結證甚詳。且異議人於法院調查時自承
    於前開時地確曾飲用藥酒一杯，臉色因而紅潤，嗣於右揭時間騎乘機車行經上開
    地點時，經身著警察制服、臂章繡有交通隊之證人戴振輝警員攔下盤查，並要求
    進行酒測，此部分核與證人戴振輝警員所證相同，衡諸此揭情節，顯已符合道路
    交通管理處罰條例所規範之汽車駕駛人有酒後駕車之行為。異議人另主張當時證
    人戴振輝警員並未攜帶酒測器云云，但異議人亦坦認證人戴振輝警員曾要求其至
    附近之南門派出所實施酒測，足見以當時之客觀狀況，並非不能進行酒精濃度測
    試，況且，異議人自承其與南門派出所副主管熟識（，則異議人倘願意配合赴南
    門派出所進行酒測，顯然該處有異議人所信賴之第三人在場，酒測結果更可憑信
    ，而呼氣酒精濃度測試在數分鐘內即可完成，何以異議人卻以機車上有其他物品
    需要載送回家為託辭藉故拖延？其次，九十一年七月九日中午在新竹市警察局交
    通隊值班之證人李青原警員亦結證稱，其雖不能確定詳細日期，但證人戴振輝警
    員確曾以警用無線電請求派人送酒測機過去，印象中證人戴振輝警員僅用無線電
    請求支援過一次，堪信證人戴振輝警員所證不虛。異議人雖辯稱機車上有物品需
    要載送回家，然異議人當時在取締現場時酒後駕車之違規情節已極為明確，警方
    依據職責當應對異議人執行酒測任務，況且法律亦並無規定酒測尚須等候異議人
    處理完畢私事始得實施之，再證人戴振輝警員業已顧及異議人所提「南門派出所
    熟人很多不好意思」，而以無線電呼叫交通隊同仁送酒測機至攔查地點，警方之
    處置亦已容有寬限，而異議人仍執陳詞矯辯顯不可取。再者，異議人雖陳稱嗣後
    曾返回原攔查地點，並舉祥興家具公司職員蔡苑汶為證人，然證人蔡苑汶結證表
    示其根本沒有見聞本件事情始末，亦不曾聽家具公司其他同事或老闆談過此事，
    其對異議人一點印象都沒有，是以，異議人所稱其並未拒絕酒測，返家後仍返回
    原地點願接受行酒測一節，亦不可採。抑有進者，異議人既表示同日下午二點趕
    至南門派出所詢問證人戴振輝警員有無在該處，同日下午二點多復改往新竹市警
    察局交通隊，若異議人確無拒絕酒測之意，大可立即央請南門派出所或交通隊之
    警員為其實施酒測，以明呼氣酒精濃度有無超過標準，縱非證人戴振輝警員親自
    為其施測，但距離攔查時間約一至二個鐘頭，尚可作為憑據，何以捨此不為？益
    徵異議人希冀酒精隨時間經過可得完全代謝之僥倖心理。因認原處分機關即交通
    部公路局新竹區監理所新竹市監理站依首開條例，認異議人確有前開違規情節，
    逕行裁決處異議人罰鍰新臺幣六萬元及吊銷駕駛執照，經核並無違誤，異議人之
    異議為無理由等語，固非無見。
二、抗告人抗告意旨略以：抗告人有遺傳傳性高血壓，低壓一百至一百一十，高血壓
    一百八十至一百九十左右，很少喝酒類，夏天天氣炎熱每天臉均呈現紅色云云，
    當天警員未說不等伊來，嗣後又自行其車離去，伊在原地等了五十分鐘等語。
三、查抗告人於原審聲明異議一再主張警員取締當時伊有跟警員央求讓伊將車上物品
    載回家裡再回現場進行酒測，等伊回現場時，警員已不在現場，傢俱行老闆亦稱
    警員已不在等語，並請求傳訊祥興傢俱行老闆作證，而原審雖傳訊證人即祥興傢
    俱行員工蔡苑汶到庭證稱其根本沒有見聞本件事情始末，亦不曾聽傢俱公司其他
    同事或老闆談過此事，其對抗告人一點印象都沒有等語。惟查抗告人辯稱證人蔡
    苑汶可能不知情，而證人蔡苑汶亦供稱祥興傢俱行老闆娘為徐瑞瑛，再依證人即
    開立舉發違反道路交通管理事件通知單之新竹市警察局交通隊戴振輝警員於原審
    雖到庭結證稱：伊看到異議人臉紅紅的，就跟著轉到西大路並請異議人停車，問
    異議人有沒有喝酒，異議人說有喝一杯補藥酒，伊請異議人到南門派出所進行酒
    測，異議人說那邊他熟人很多不好意思，伊就請值班同事把酒測機送過來，在等
    酒測機時異議人就走了等語，其證詞核與抗告人所稱折回現場時，警員已不在現
    場等情不相符合。雖證人即九十一年七月九日中午在新竹市警察局交通隊值班之
    證人李青原警員於原審調查時證稱證人戴振輝警員確曾以警用無線電請求派人送
    酒測機過去，印象中證人戴振輝警員僅用無線電請求支援過一次等語，但又供稱
    其不能確定詳細日期等語（見原審九十一年十一月二十五日訊問筆錄）。綜合上
    述；本件抗告人究竟是故意迴避警員實施酒測，而逕行離開現場？或是經警員同
    意而暫時載物品回家，等回到現場時警員已先行離去致無法實施酒測？仍屬不明
    ，此關乎抗告人是否成立道路交通管理處罰條例第三十五條第三項前段所規定之
    駕駛人拒絕接受酒精濃度、吸食毒品、迷幻藥、麻醉藥及相類似之管制藥品測試
    檢定之違規行為。抗告人既堅指其折回現場時，警員已不在現場，傢俱行老闆亦
    稱警員已不在等語，並請求傳訊祥興傢俱行老闆作證，原審亦已查明祥興傢俱行
    老闆娘為徐瑞瑛，自有傳喚其到庭以釐清事情以昭折服之必要，爰將原裁定撤銷
    ，並發回原裁定法院再為詳察。
據上論結，應依道路交通案件處理辦法第二十六條，道路交通管理處罰條例第八十九
條，刑事訴訟法第四百十三條，裁定如主文。
中      華      民      國    九十二    年      四      月    二十一    日
                              台灣高等法院交通法庭
                                  審判長法  官  陳  正  雄
                                        法  官  許  宗  和
                                        法  官  許  錦  印
右正本證明與原本無異。
不得再抗告。
                                        書記官  楊  妙  恩
中      華      民      國    九十二    年      四      月    二十二    日


司法院資訊處製作；財團法人民間司法改革基金會備份。
